【裁判字號】    95,財管,98
【裁判日期】    950929
【裁判案由】    指定遺產管理人
【裁判全文】
臺灣高雄地方法院民事裁定              95年度財管字第98號
聲  請  人  寶華商業銀行股份有限公司
法定代理人  鄭西園
送達代收人  乙○○
被繼承人    甲○○    生前最後.
上聲請人聲請指定被繼承人甲○○之遺產管理人事件，本院裁定
如下：
    主      文
選任周村來律師為被繼承人甲○○（男, 民國94年10月31日死亡
, 身分證統一編號:Ｚ000000000） 之遺產管理人。
程序費用新臺幣壹仟元由被繼承人甲○○之遺產負擔。
    理      由
一、按「先順序繼承人均拋棄其繼承權時，由次順序之繼承人繼
    承。其次順序繼承人有無不明或第四順序之繼承人均拋棄其
    繼承權者，準用關於無人承認繼承之規定」，「繼承開始時
    ，繼承人之有無不明者，由親屬會議於一個月內選定遺產管
    理人，並將繼承開始及選定遺產管理人之事由，向法院報明
    」，「無親屬會議或親屬會議未於前條所定期限內選定遺產
    管理人者，利害關係人或檢察官，得聲請法院選任遺產管理
    人，並由法院依前項規定為公示催告」，民法第1176條第6
    項、第1177條、第1178條第2 項分別定有明文。準此，繼承
    人均拋棄其繼承權者，得由有利害關係之被繼承人之債權人
    向法院聲請選任遺產管理人，核先敘明。
二、聲請意旨略以：緣被繼承人甲○○（男，民國47年3月30日
    出生，身分證統一編號：Ｚ000000000號，生前最後設籍於高
    雄市三民區○○○路272號23樓之2）於92年10月23日提供其
    所有坐落於高雄市○○區○○段4小段0000-0000地號土地（
    權利範圍：壹零零零零分之貳貳肆），暨其上同地段
    00000-000建號（即門牌號碼：高雄市三民區○○○路272號
    23樓之2）房屋（權利範圍：全部）等不動產為擔保並設定
    抵押權，向聲請人即寶華商業銀行股份有限公司借款新臺幣
    （下同）200萬元及30萬元整，惟被繼承人甲○○業於94年
    10月31日死亡，致前開借款未為清償。而被繼承人死亡後，
    因其法定繼承人即蔡美華（配偶）、陳郁婷、陳俞任（子女
    ）、陳金榜（父母）、陳敏雄、陳敏智、陳素珍、陳素真(
    以上4人為兄弟姊妹)等人均已拋棄其繼承權（本院94年度繼
    字第2558號），致聲請人前開借款債權無從對被繼承人所有
    之前開遺產執行。為此，爰依非訟事件法第149 條第1 項之
    規定，聲請選任周村來律師為被繼承人甲○○之遺產管理人
    ，俾確保聲請人之權益等語，並提出所有順位繼承人拋棄繼
    承權通知、除戶戶籍謄本、繼承系統表、房屋抵押貸款總約
    定書影本及借款明細附表、土地及建物謄本、戶籍謄本等影
    本各1 件為證。
三、查聲請人主張之前揭事實，業據其提出所有順位繼承人拋棄
    繼承權通知、除戶戶籍謄本、繼承系統表、房屋抵押貸款總
    約定書影本及借款明細附表、土地及建物謄本、戶籍謄本等
    影本各1件為證，，又被繼承人甲○○確已於94年10月31日
    死亡，及其繼承人即蔡美華（配偶）、陳郁婷、陳俞任（子
    女）、陳金榜（父母）、陳敏雄、陳敏智、陳素珍、陳素真
    (以上4人為兄弟姊妹)等人，均已拋棄其繼承權之事實，業
    經本院依職權調閱本院94年繼字第2558號民事聲請事件卷宗
    核閱無訛，堪信屬實。揆諸首揭法條規定與前開說明，聲請
    人既為有利害關係之被繼承人之債權人，其向本院聲請指定
    遺產管理人，自屬有據。
四、本院審酌被繼承人甲○○之繼承人蔡美華等人均已拋棄繼承
    ，在法律上已無義務就被繼承人之遺產再為管理；而參以遺
    產管理人之職務，依民法第1179條之規定，並非無技術性之
    事務理，仍須有一定學識、經驗之人始足任之。又拋棄繼承
    既屬民法賦予繼承人之權利，本件繼承人等均已拋棄繼承，
    其與被繼承人之遺產已無關聯，如再選任其為遺產理人，命
    其管理被繼承人之遺產，顯失拋棄繼承之實益，亦與拋棄繼
    承之立法意旨有違。而周村來律師係高雄律師公會登記之執
    業律師，本院認具律師身分之人，不但具有法律規定之相關
    專業知識，其行止亦受有律師法之規範，是由其擔任被繼承
    人甲○○之遺產管理人，應稱妥適，復據聲請人陳明周村來
    律師表示願意擔任被繼承人甲○○之遺產管理人，有聲請人
    陳報狀1份附卷足參，爰選任周村來律師為被繼承人甲○○
    之遺產管理人，處理關於被繼承人遺產之相關法律關係。
五、依非訟事件法第157 條、第24條第1 項，裁定如主文。
中    華    民    國    95    年    9    月    29     日
                  家事法庭法  官  吳宏榮
上為正本係照原本作成。
如對本裁定抗告須於裁定送達後10日內向本院提出抗告狀。
中    華    民    國    95    年    9    月    29     日
                          書記官  洪生輝


司法院資訊處製作；財團法人民間司法改革基金會備份。
